臺灣高等法院臺中分院刑事判決　　　　　　　　九十一年度重上更(二)字第四八號
　　上　訴　人
　　即　被　告　甲○○
　　選任辯護人　林道啟
右上訴人因毒品危害防制條例案件，不服臺灣臺中地方法院八十一年度訴字第二八五
一號中華民國八十八年十一月二十九日第一審判決（起訴案號：臺灣臺中地方法院檢
察署八十一年度偵字第一六七七七號），提起上訴，判決後，經最高法院第二次發回
更審，本院判決如左：
    主　  文
原判決關於非法販賣化學合成麻醉藥品部分暨執行刑部分均撤銷。
甲○○共同非法販賣化學合成麻醉藥品，處有期徒刑貳年拾月，安非他命拾陸瓶沒收
。
    事  　實
一、甲○○綽號「阿彬」（施用第一級毒品部分及非法吸用化學合成麻醉藥品安非他
    命部分，分別經原審諭知免刑及免訴判決，被告甲○○就施用第一級毒品部分及
    非法吸用化學合成麻醉藥品安非他命部分均撤回上訴確定）因自民國（下同）七
    十九年十二月間起，長期非法吸用化學合成麻醉藥品安非他命，至於八十一年六
    月間起併發精神症狀，有明顯之被害妄想、關係想，視聽幻覺、混亂行為，為慢
    性精神分裂症，合併藥物濫用，致行為時判斷能力、控制能力及現實感有明顯減
    弱，為精神耗弱之人，甲○○明知安非他命屬麻醉藥品管理條例第二條第四款所
    規定之化學合成類麻醉藥品，業經行政院衛生署七十九年十月九日衛署藥字第九
    ○四一四二號公告在案，依同條例第十三條規定，限供醫學上及科學上之需要，
    不得非法吸用、持有、製造、販賣。甲○○竟基於販賣安非他命營利之犯意，自
    八十一年三、四月間起，以每瓶新台幣（下同）五、六百元之價格在南投縣竹山
    鎮仙公廟巷子向姓名年籍不詳綽號「四情」之男子販入化學合成麻醉藥品安非他
    命後，意圖將毒品分別單獨以每瓶八百元至一千元之價格賣予不詳姓名之購買者
    ，以資圖利，其方式為將安非他命交予與其有共同意圖販賣安非他命營利犯意聯
    絡之林寶圖（業經本院以八十二年度上訴字第二六四○號判決，就販賣化學合成
    麻醉藥品安非他命部分，判處有期徒刑伍年肆月，就違反槍砲彈藥刀械管制條例
    處有期徒刑玖月，合併定應執行刑處有期徒刑陸年確定），存放林寶圖所駕駛之
    自小客車上，伺機售予欲購買安非他命之人，並由甲○○聯絡購買安非他命之人
    及交付安非他命之地點，而以上開出售安非他命之價格，交付安非他命予林寶圖
    後由林寶圖轉交予前與甲○○事先約好購買安非他命之人販售牟利。林寶圖自甲
    ○○處取得安非他命後，於八十一年六月三十日晚上七、八時許，由甲○○與不
    詳姓名之安非他命購買者約定交貨之地點，由甲○○在南投縣竹山鎮往彰化縣二
    水鄉之大橋，交付十六瓶安非他命與林寶圖，命林寶圖將其中之十五瓶，送至彰
    化縣彰化市民權市場附近之天橋下，交付購買之人，另一瓶則送林寶圖吸用，但
    林寶圖尚未交付予購買安非他命之人，且尚未吸用該瓶安非他命，即於同日晚上
    九時三十分許，在雲林縣斗南鎮亞產汽車拆卸場，為警扣得安非他命十六瓶。
二、案經雲林縣警察局移送臺灣雲林地方法院檢察署檢察官呈請臺灣高等法院檢察署
    核轉臺灣臺中地方法院檢察署偵查起訴。
    理  　由
一、訊據被告甲○○矢口否認涉有右揭販賣安非他命之犯行，於審理中辯稱：我係遭
    刑警隊灌水、放電刑求始承認犯行，我係遭林寶圖誣攀，我並未交付林寶圖安非
    他命以及叫林寶圖販賣安非他命。另依臺灣省立草屯療養院之鑑定報告結論，被
    告於八十一年七月一日遭警逮捕時呈現精神耗弱狀態，當時在接受警察訊問之強
    大壓力下，其依警察之訊問所為之自白，即有不實，而本件警方於被告租屋處並
    查無毒品或有分裝秤量毒品之器具，自不得依被告之自白作為有罪判決之唯一證
    據。又共同被告林寶圖於偵、審中證詞前後不一，足認林寶圖所供與事實不符，
    被告並無與林寶圖共同販賣安非他命之犯行云云。經查：
　(一)被告甲○○右揭販賣安非他命之事實，業據同案被告林寶圖於警訊中供稱：「安
    非他命係綽號阿彬之男子給我，叫我販售圖利：：：」、「約在十五天以內，他
    要我協助運輸販賣安非他命給欲購買者」（見雲林縣警察局分局八十一年七月一
    日雲警刑字第二○一四四號卷第一頁至第三頁）、「是甲○○叫我送貨」（見八
    十一年度偵字第一六七七七號卷十九頁背面）、「他拿給我交給他人：：連絡方
    式是由甲○○將我的車子號碼給對方再約定地點，由我交給對方，最後一次交給
    我給人的是這次被查獲之十六瓶，十五瓶是要交給別人，而一瓶他要給我，他於
    六月三十日晚上七、八點時他在竹山往二水大橋，交給我地點在南投縣：：：」
    （詳見八十一年度偵字第二八六七號卷三十頁背面），而被告甲○○於警訊時供
    稱：「安非他命係向竹山鎮仙公廟巷子綽號四情男子以每一保濟丸瓶裝之安非他
    命以新台幣五、六百元不等購得，每次至綽號四情仔買的安非他命我皆以新台幣
    八百元至一千元不等之價格再度販售：：」（詳見雲林縣警察局八十一年七月一
    日雲警刑字第二○一四四號卷第六頁背面），偵查中供稱：「（問：何時開始賣
    安非他命：：：？）答：到被查獲時為止約三、四個月」、「（都在何處販賣？
    ）答：南投縣竹山鎮。」（詳見臺灣臺中地方法院檢察署八十一年度偵字第一六
    七七七號卷第二十頁）、「（問：你賣安非他命一瓶賺多少？）答：安非他命每
    瓶賺一百多元，利潤差不多一倍。」（詳見臺灣臺中地方法院檢察署八十一年度
    偵字第一六七七七號卷二十二頁背面）復供稱：曾因缺錢而拜託林寶圖為其販賣
    安非他命等語（詳見雲林縣警察局八十一年七月一日雲警刑字第二○一四四號卷
    第六頁），足見被告甲○○確有與林寶圖共同基於販賣安非他命毒品營利之犯意
    聯絡，販售毒品予他人。本件被告甲○○與共同被告林寶圖就甲○○於何時開始
    販售毒品，及甲○○於何時地、以何方式、交付幾次及數量若干之安非他命毒品
    予林寶圖轉交或販售予購買毒品之人等犯罪情節，雖共同被告林寶圖於偵查中曾
    供稱：「連這次有四次，一次在竹山鎮上，一次在他家裡，二次在前往二水大橋
　　上拿給我，我交貨地點二次在臺中復興路近後火車站、二次在彰化」（見八十一
    年度偵字第二八六七號卷三十一頁），嗣又稱：「臺中市我玩電玩，他寄放我，
    交待我說等一下有人要拿，地點是在後火車站」，於本院前審供稱：「是甲○○
    看我在打電動玩具託我一包東西，有人來取時，我說甲○○寄放的東西在那裡，
    自己去取；僅寄放東西一次，並沒有代送之情形」（見八十一年度偵字第一六七
    七七號卷第二十頁背面、本院八十二年上訴字第二六四○號卷第二十八頁反面、
    第二十九頁）云云，被告甲○○於警訊中供稱：「：：我販售毒品之期間自八十
    年十二月間起我開始吸食安非他命時至今」、「我承認以前曾因缺錢而拜託他（
    指林寶圖）替我販賣四十瓶安非他命，但是僅賣了二十瓶」云云，經本院就上開
    林寶圖分別於偵審中所為前後不一之供述囑託臺灣臺東地方法院訊問共同被告林
    寶圖，林寶圖則否認曾為上開供詞，辯稱：「當時我吸食毒品，根本搞不清楚自
    己在講什麼話、「我沒有替甲○○販賣毒品，我當時在偵查中及法院訊問時確實
    是胡說八道」、「（問：甲○○有無曾經拿一包東西給你？）答稱：我們常常在
    一起吸食，時間太久了，我也搞不清楚」等語（本院卷第四十一頁），是林寶圖
    上開於偵、審中供稱，除本件遭警查獲之與甲○○共同販賣十五瓶安非他命予購
    毒者外，另有其他與甲○○共同販賣或轉交毒品予他人部份犯行之供詞，即非無
    疑，惟被告甲○○既於偵查中自承：到被查獲時為止約三、四個月前開始販售毒
    品等語，顯見其應係自八十一年六月三十日前三、四個月之八十一年三、四月間
    開始向其所供綽號「四情」之不詳姓名男子以意圖販賣毒品營利之意思販入安非
    他命毒品，本件雖被告甲○○供稱自八十年十二月間即開始販售毒品，惟被告實
    係自八十年十一月間開始施用安非他命毒品之事實，業經臺灣高等法院臺南分院
    以八十三年度上易字第二二號判決判處被告甲○○有期徒刑四月確定，並經原審
    就此部份判決免訴經被告撤回上訴確定在案，分別有各該案判決附卷可考，堪認
    被告自八十年十一月間起至八十一年三、四月間止，其所購入之安非他命毒品係
    為供己施用，而非基於營利之意思販入安非他命毒品，又本件並查無被告甲○○
    與共同被告林寶圖上開所供，自八十年十二月間起至本件八十一年六月三十日遭
    警查獲前，有何其他渠二人所稱被告甲○○或於竹山鎮上、家中、前往二水大橋
    上交付毒品予林寶圖於車站或彰化等地轉交或販售予購毒者，另有三次販毒以圖
    利部份之犯行（詳後述），故渠二人上開所供部份，尚難據為被告有連續販賣安
    非他命毒品之認定。至甲○○雖於檢察官偵查中供稱其販賣安非他命一瓶僅賺取
    一百多元，然依其警訊中供述一瓶買五、六百元，而以八百至一千出售，則每瓶
    應賺三、四百元，其所云一瓶賺一百多元顯係避就之詞。另扣案之十六瓶安非他
    命經送行政院衛生署藥物食品檢驗局檢驗結果均呈有甲基安非他命陽性反應，有
    該藥物食品檢驗局檢驗成績書一份在卷可稽。依上開林寶圖及甲○○所供及行政
    院衛生署藥物食品檢驗局檢驗扣案十六瓶安非他命結果，本件甲○○販入安非他
    命並伺機出售之時間應為八十一年三、四月間，且甲○○係以交付安非他命給知
    情之林寶圖，而由林寶圖交付予已與甲○○聯繫購買安非他命之人之方式共同為
    本件犯行，而甲○○出售每瓶安非他命均可獲得三、四百元不等之利益應臻明確
    。雖甲○○辯稱：伊係遭刑警隊灌水、放電刑求始承認云云，惟訊之刑警楊銘耀
    證稱，其並無對被告刑求逼供，前經原審法院函臺灣雲林看守所調取甲○○八十
    一年七月二日入所健康檢查表，甲○○之身體狀況一切均正常，並無被灌水、放
    電之現象，有臺灣雲林看守所八十九年九月十三日雲所境衛字第一七三一號函及
    甲○○入所健康檢查紀錄表一份附卷可憑。且被告甲○○於八十一年十一月十五
    日偵查中對於檢察官訊及你有賣安非他命？亦答稱：「有」（見八十一年度偵字
    第一六七七七號卷第十九頁背面），足見被告有意坦承販賣安非他命之事實，刑
    警又何必刑求逼供。至臺灣雲林看守所之被告健康調查表（乙）雖於備註欄中記
    載「左右腿瘀血」，然被告所辯者係被灌水、放電之方法刑求，而灌水、放電絕
    不致「左右腿瘀血」，自難據此推論被告有被灌水、放電之刑求逼供情事。是被
    告甲○○辯稱：係遭刑求始承認云云，即非可採。被告甲○○確與林寶圖共同販
    賣安非他命，已堪認定。
　(二)另被告雖於八十二年二月間先後二次被送往臺灣省立草屯療養院鑑定，八十一年
    七月一日因本案被警方逮捕，及八十一年十二月十六日犯竊盜時之精神狀態，經
    鑑定結果認前者未達心神喪失程度，後者已達心神喪失程度。然該療養院函覆稱
    ：「刑事案件之精神鑑定，乃以被鑑定人犯罪時之精神狀態論定，然而被鑑定人
    於不同時間點可因精神症狀之變化呈現不同之精神狀態，此二次精神鑑定所認定
    之時間點不同，据此林員經本院鑑定二次犯罪時精神狀態之結論應屬合理之結論
    」等語，從而應認被告於本案被查獲時僅係精神耗弱，未達心神喪失。再者，林
    寶圖雖於偵查中一再供稱：「那一次沒有要賣，中途就被警查獲，沒有販賣，只
    供自己吸食，那是我自己吸食，我一次均買一、二十瓶」云云，然案重初供，林
    寶圖於警訊中供稱：「該十六瓶安非他命是被告所交給，十五瓶要交給別人，一
    瓶他要給我」等情，自以此供述為可採，且其此部分犯行亦經判決確定，故其在
    偵查中之供述無非為卸己責及迴護被告之詞，殊難置信。
　(三)又同案被告林寶圖嗣於本院審理中改稱：我之所以供稱係甲○○交付安非他命予
　　我，係林瑞文教我如此說的其並無販賣安非他命云云（本院卷第四十頁），惟查
　　：林瑞文業於八十五年十月十八日死亡，有南投縣竹山鎮戶政事務所八十九年十
　　二月十三日竹戶字第三○一○號答覆表及戶籍謄本影本一份在卷可憑，顯已無從
　　傳喚查證。而林寶圖上開於警訊所供有關甲○○交付伊安非他命之情節，與甲○
　　○於警訊及偵查中所供互核尚屬相符，復有扣案安非他命十六瓶可資佐證，業經
　　詳述如前。是共同被告林寶圖上開改證稱：係林瑞文教唆，其並未與被告甲○○
　　販賣安非他命云云，顯係事後迴護之詞，不足採信。
二、查安非他命屬麻醉藥品管理條例第二條第四款所規定之化學合成類麻醉藥品，業
    經行政院衛生署七十九年十月九日衛署藥字第九○四一四二號公告在案，依同條
    例第十三條規定，限供醫學上及科學上之需要，不得非法吸用、持有、製造、販
    賣。又按行為後法律有變更者適用裁判時之法律，但裁判前之法律有利於行為人
    者，適用最有利於行為人之法律。被告右揭販賣安非他命後，麻醉藥品管理條例
    所規定之非法販賣化學合成類麻醉藥品罪，毒品危害防制條例業於八十七年五月
    二十日經總統公布施行，並於八十七年五月二十二日生效，依修正後毒品危害防
    制條例第二條將安非他命列為第二級毒品，第四條第二項明定販賣第二級毒品，
    處無期徒刑七年以上有期徒刑，得併科七百萬元以下之罰金，較之麻醉藥品管理
    條例第十三條之一第二項第一款所定法定刑五年以上有期徒刑，得併科五萬元以
    下罰金為重，比較新舊法律，以行為時之麻醉藥品管理條例之規定較有利於行為
    人，自應依刑法第二條第一項但書適用較有利於被告之法律。核被告甲○○所為
    係犯麻醉藥品管理條例第十三條之一第二項第一款之非法販賣化學合成麻醉藥品
    安非他命罪。其持有安非他命之低度行為為高度之販賣行為所吸收，不另論罪。
    被告甲○○與林寶圖販賣安非他命犯行，顯有犯意聯絡及行為分擔，均為共同正
    犯，又甲○○與林寶圖二人共同販賣安非他命犯行，雖林寶圖尚未交付買受人，
    但因甲○○已與買受人就買賣標的及價錢合致，且甲○○基於販賣安非他命而販
    入安非他命，其販賣行為即屬既遂。又被告甲○○之精神狀況，經原審送請行政
    院退除役官兵輔導委員會臺中榮民總醫院鑑定結果認「被告甲○○診斷為慢性精
    神分裂合併藥物濫用：：：判斷力明顯受損，其精神狀態為精神耗弱」等語，有
    行政院退除役官兵輔導委員會臺中榮民總醫院八十八年一月二十二日（八八）中
    榮醫行字第○二四七號函及精神鑑定書一份在卷可稽，按被告甲○○既經鑑定係
    精神耗弱之人，爰依刑法第十九條第二項之規定減輕其刑。原審就被告甲○○販
    賣安非他命部分，認被告甲○○販賣安非他命罪證明確，予以論罪科刑，固非無
    見，惟原審對於被告甲○○如何販入安非他命乙節未詳為敘明認定之事實，及原
    判決認定被告甲○○有公訴人所指與林寶圖於八十一年六月初某日，由甲○○聯
    絡販賣安非他命予不詳姓名之男子，並向購買者告知林寶圖所駕駛送貨之自小客
    車車號，將瓶裝之安非他命裝妥一大袋攜至臺中市後火車站附近某電動玩具店內
    交給林寶圖，約定由林寶圖駕駛約定車號之自小客車至約定地點交給前往取貨之
    男子部份犯行云云（詳後述），亦有違誤。被告甲○○上訴意旨矢口否認販賣安
    非他命指摘原審判決就此部分不當，雖無理由，惟判決既有上開可議之處，自應
    由本院就原審判決關於被告甲○○販賣麻醉藥品及執行刑部分予以撤銷改判。爰
    審酌被告甲○○販賣安非他命之動機、目的、手段，販賣安非他命危害國民身體
    健康甚鉅，及其販賣之時間長達半年餘以及其犯後否認犯行等一切情狀，量處被
    告甲○○有期徒刑二年十月。扣案之安非他命拾陸瓶，係違禁物，均應依刑法第
    三十八條第一項第一款之規定宣告沒收。
三、公訴意旨另以：甲○○與林寶圖共同基於非法販賣化學合成類麻醉藥品安非他命
    之概括犯意，並由林寶圖為其送貨與購買之客人，於八十一年三、四月間起，以
    甲○○所用之000000000號呼叫器當聯絡工具，在南投縣竹山鎮等地，
    連續多次販賣安非他命多次予人吸用（買賣地點不定，均送貨至買者處）。其中
    約於八十一年六月初，林寶圖為甲○○送安非他命至臺中市之後車站附近，交與
    購買之客人，因認被告甲○○此部份亦涉有麻醉藥品管理條例第十三條之一第二
    項第一款之連續共同非法販賣化學合成麻醉藥品罪嫌。經查檢察官認被告甲○○
    涉有上開多次非法販賣化學合成麻醉藥品犯行無非係以被告甲○○、林寶圖前揭
    於警訊中所供：「連這次有四次，一次在竹山鎮上，一次在他家裡，二次在前往
    二水大橋上拿給我，我交貨地點二次在臺中復興路近後車站、二次在彰化」、「
    臺中市我玩電玩，他寄放我，交待我說等一下有人要拿，地點是在後火車站」、
    「：：我販售毒品之期間自八十年十二月間起我開始吸食安非他命時至今」、「
    我承認以前曾因缺錢而拜託他（指林寶圖）替我販賣四十瓶安非他命，但是僅賣
    了二十瓶」云云為其認定之依據。惟按被告之自白不得作為有罪判決之唯一證據
    ，仍應調查其他必要之證據，以察其是否與事實相符，刑事訴訟法第一百五十六
    條定有明文。又共同被告不利於己之陳述，固得採為其他共同被告犯罪之證據，
    惟此項不利之陳述，須無瑕疵可指，而就其他方面調查，又與事實相符，始得採
    為其他共同被告犯罪事實之認定。最高法院四十一年台上字第四一九號判例著有
    明文。經查，本件被告甲○○及共同被告林寶圖所為如上不利於己之自白及供詞
    ，業經被告嗣於審理中否認，林寶圖於本院就上開分別於偵審中所為前後不一之
    供述，經本院囑託臺灣臺東地方法院訊問時亦否認曾為上開供詞，且上開二人所
    供部份犯行並無任何扣案毒品及其他補強證據可資佐證，況若被告甲○○及林寶
    圖若果曾共同為上開部份犯行，其二人當對渠等犯罪之時間、地點及交付毒品之
    方式及販賣之價格各節，應仍得供述明確，然觀其其二人上開所為供述，就甲○
    ○交付林寶圖毒品之地點、時間及究為林寶圖代轉知購買者毒品所在或有代為運
    送之情，前後矛盾不一，依上開見解，即難資為被告不利之認定。綜此，並無積
    極證據足資證明被告甲○○確有公訴人所指與林寶圖共同連續販賣安非他命予人
    吸用部份之犯行，原應就此為無罪之諭知，惟因公訴人認此與右揭已起訴成罪之
    販賣安非他命之犯行間，有連續犯之裁判上一罪關係，爰不另為無罪之諭知。
據上論斷，應依刑事訴訟法第三百六十九條第一項前段、第三百六十四條、第二百九
十九條第一項前段、麻醉藥品管理條例第十三條之一第二項第一款、刑法第二條第一
項但書、第十一條前段、第二十八條、第十九條第二項、第三十八條第一項第一款，
判決如主文。
本案經檢察官乙○○到庭執行職務。
中      華      民      國　  　九十一   年       七      月     十 　  日
                                    臺灣高等法院臺中分院刑事第二庭
                                          審判長法  官  羅  禮  政
                                                法　官　蔡　聰　明
                                                法  官　陳　欣　安
右正本證明與原本無異。
如不服本判決應於收受送達後十日內向本院提出上訴書狀，其未敘述上訴之理由者並
得於提起上訴後十日內向本院補提理由書（均須按他造當事人之人數附繕本）。
                                                書記官  黃  禎　祥
中      華      民      國　  　九十一   年       七      月     十二   日
              Ｉ
